---
title: "Supermarket"
subtitle: "Analiza czynników istotnie wpływających na satysfakcje klienta"
author: "A. Jaworska, G. Kuczyńska, M. Stalmach"
output:
  rmdformats::readthedown:
    highlight: kate
    toc_float: true
    toc_depth: 4
editor_options: 
  markdown: 
    wrap: 72
---

# Wstęp 

## Opis problemu 

Celem projektu jest eksploatacja historycznych danych dotyczących sprzedaży w supermarketach oraz identyfikacja czynników mogących istotnie wpływać na ocenę satysfakcji klientów dotyczącą ich ogólnego doświadczenia zakupowego. 

## Baza danych 

Podstawą analizy był zbiór danych supermarket_new, zawierający dane pochodzące z jednej z historycznych sprzedaży firm supermarketów, która została zarejestrowana w 3 różnych oddziałach przez 3 miesiące. 

```{r setup, message=FALSE, warning=FALSE, include=FALSE}

knitr::opts_chunk$set(echo = TRUE)
options(scipen = 999, digits=6) 

# załadowanie potrzebnych bibliotek
library(dplyr) 
library(ggplot2)
library(VIM)
library(dlookr)

```


```{r}

# wczytanie danych 
library(readr) 
super <- read.csv("supermarket_new.csv")

```

```{r, echo=FALSE}

knitr::kable(head(super))

```

