---
title: "Supermarket"
subtitle: "Analiza czynników istotnie wpływających na satysfakcje klienta"
author: "A. Jaworska, G. Kuczyńska, M. Stalmach"
output:
  rmdformats::readthedown:
    highlight: kate
    toc_float: true
    toc_depth: 4
editor_options: 
  markdown: 
    wrap: 72
---

# Wstęp

## Opis problemu

Celem projektu jest eksploatacja historycznych danych dotyczących
sprzedaży w supermarketach oraz identyfikacja czynników mogących
istotnie wpływać na ocenę satysfakcji klientów dotyczącą ich ogólnego
doświadczenia zakupowego.

## Baza danych

Podstawą analizy był zbiór danych supermarket_new, zawierający dane
pochodzące z jednej z historycznych sprzedaży firm supermarketów, która
została zarejestrowana w 3 różnych oddziałach przez 3 miesiące.

```{r setup, message=FALSE, warning=FALSE, include=FALSE}

knitr::opts_chunk$set(echo = TRUE)
options(scipen = 999, digits=6) 

# załadowanie potrzebnych bibliotek
library(dplyr) 
library(readr) 
library(ggplot2)
library(VIM)
library(dlookr)
library(naniar)
library(validate)
library(ggeasy)
library(lubridate)
library(nortest)
library(tseries)
library(ggpubr)
```

```{r}

# wczytanie danych 
super <- read.csv("supermarket_new.csv")

```

```{r, echo=FALSE}

# wyświetlenie pierwszych 6 wierszy ze zbioru danych
knitr::kable(head(super))

```

## Zmienne

Zbiór danych supermarket_new zawiera następujące zmienne:

| Zmienna | Opis |
|------------------------------------|:-----------------------------------|
| **Invoice id** | Numer identyfikacyjny faktury sprzedaży (unikalna wartość) |
| **Branch** | Oddział supercentrum (3 oddziały oznaczone literami A, B, C). |
| **City** | Lokalizacja supercentrów |
| **Customer type** | Typ klienta (z kartą członkowską lub bez) |
| **Gender** | Płeć klienta |
| **Product line** | Ogólne grupy kategoryzacji przedmiotów |
| **Unit price** | Cena każdego produktu w \$ |
| **Quantity** | Liczba produktów zakupionych przez klienta |
| **Tax** | Opłata podatkowa w wysokości 5% dla klienta dokonującego zakupu |
| **Total** | Cena całkowita z podatkiem |
| **Date** | Data zakupu (rekord dostępny od 01.2019 do 03.2019) |
| **Time** | Czas zakupu (od 10:00 do 21:00) |
| **Payment** | Płatność wykorzystana przez klienta do zakupu (gotówka, karta kredytowa lub portfel elektroniczny) |
| **COGS** | Koszt sprzedanych towarów |
| **Gross margin percentage** | Procentowa marża brutto |
| **Gross income** | Dochód brutto |
| **Rating** | Ocena stratyfikacji klientów (w skali od 1 do 10) |

```{r}
# struktura danych
str(super)
```

Funkcja *str* pozwala na określenie struktury analizowanych danych.
Dzięki niej można określić typ analizowanych danych, całkowitą ich ilość
(1000) i ilość zmiennych (17). Analiza pozwala zauważyć, iż zmienna Date
zawierająca datę zakupu nie jest wyrażona w odpowiednim formacie. Przy
użyciu pakietu *lubridate* nastąpi zmiana formatu z character na date.

```{r}
# zmiana formatu zmiennej Date
super <- super %>%
  mutate(Date = mdy(Date))
```

```{r}
# statystyki podsumowujące
summary(super)

```

Dzięki funkcji *summary* można zauważyć, iż rekordy nie są kompletne i
niezbędne będzie przeprowadzenie ich czyszczenia co zostanie wykonane w
dalszej części projektu. Dodatkowo kod ten genruje wyniki minimalnych,
maksymalnych i średnich wartości zmiennych przyjmujących typ numeryczny
i liczb całkowitych oraz określa wartości mediany, 1. oraz 3. kwartla.

Dzięki powyższym wynikom można zauważyć poniższe zależności:

-   średnia ocena sklepu wynosi 7 punktów, natomiast żaden z klientów
    nie wystawił oceny niższej niż 4 
-   najdroższy zakup dokonany w tym sklepie w okresie od stycznia 2019
    do marca 2019 wynosiło 1042.7\$\
-   średnio klienci w tych oddziałach dokonywali zakupów na kwotę 323\$\
-   mediana niższa od średniej (253.8\$ \< 323\$) może wskazywać na
    prawoskośność rozkładu oraz na dużą liczbę wartości odstających 

Nieuwzględnione statystyki z powyższej tabeli zostaną szczegółowo
omówione w dalszej części analizy.

# Data Cleansing & Data Wrangling

Celem tego skryptu jest kompleksowe oczyszczenie i przygotowanie danych
z pliku "supermarket_new.csv". W szczególności skupimy się na
identyfikacji i uzupełnieniu brakujących wartości w kluczowych
kolumnach: City, Rating oraz gross.income. Dzięki zastosowaniu
odpowiednich technik eksploracji, analizy oraz imputacji danych, końcowy
zbiór będzie spójny, kompletny i gotowy do dalszych analiz.

```{r}
# 2. Sprawdzenie brakujących danych
sum(is.na(super$City)==TRUE)
sum(is.na(super$Rating)==TRUE)
sum(is.na(super$gross.income)==TRUE)
```

Następnie została:

-   sprawdzona liczba braków w kolumnie City
-   sprawdzona liczba braków w kolumnie Rating
-   sprawdzona liczba braków w kolumnie gross.income

Wynik: Wyznaczono następujące braki w kolumnach: Rating (150), City
(100), gross.income (150).

```{r}
# Dalsza analiza braków w zbiorze
n_miss(super) 
prop_miss(super) 
miss_var_summary(super)
vis_miss(super)
gg_miss_fct(super, fct = Gender)  
gg_miss_upset(super) 
```

W kolejnym kroku w dalszym ciągu była analiza braków w zbiorze, a w tym
wyznaczenie: - liczby wszystkich braków w zbiorze - procentu braków w
staosunku do całego zbioru danych - podsumowania braków dla
poszczególnych kolumn - wizualizacji braków w danych - analizy braków w
kontekście kolumny Gender - wizualizacji współwystępowania braków w
różnych kolumnach

```{r}
# 3. Eksploracja danych
table(super$Gender)
table(super$Rating)  
unique(super$Rating)
ggplot(super, aes(x=Rating))+ 
  geom_boxplot(fill="Dark Sea Green 3")+
  coord_flip()
  
```

Kolejno została podjęta eksploracja danych. Została wyznaczona tabela
częstości dla kolumn Gender oraz Rating, zostały wyświetlone unikalne
wartości w kolumnie rating oraz został zbudowany wykres pudełkowy dla
kolumny Rating z zaznaczeniem wartości odstających.

```{r}
# 4. Przekształcenia danych
super$Sex <- factor(super$Gender)
table(super$Sex) 
```

Została dokonana konwersja kolumny Gender na zmienną kategoryczną jako
Sex oraz wyznaczona tabela częstości dla nowej kolumny Sex.

```{r}
# 5. Imputacja brakujących danych w City (metoda sekwencyjna)
seqImpute <- function(x, last=max(x, na.rm=TRUE)) {  
  n <- length(x)  
  x <- c(x, last)  
  i <- is.na(x)  
  while (any(i)) {  
    x[i] <- x[which(i)+1]  
    i <- is.na(x) 
  }
  x[1:n] 
}

o <- order(super$Branch) 
super_City <- super$City[o] 
super_City_hd <- seqImpute(super_City)  
table(super_City_hd) 
table(super$City) 
super$City <- super_City_hd 
```

W przedostatnim kroku zostały uzupełnione braki w danych, zastępując je
kolejnymi dostępnymi wartościami. Dodana została wartośc zapasowa na
końcu oraz identyfikacja braków w wektorze. Następnie zastąpione zostały
braki kolejnymi wartościami i zostały zaktualizowane indeksy braków.
Kolejno: - zwrot oryginalnej długości wektora - sortowanie kolumny City
według Branch - posortowanie danych w kolumnie City - uzupełnienie
braków w City za pomocą funkcji segImpute - podsumowanie nowej kolumny
City oraz podsumowanie oryginalnej kolumny City.

```{r}
# 6. Imputacja braków w kolumnie Rating metodą KNN
super_knn <- kNN(super)  
super_Rating <- super_knn$Rating  
super$Rating <- super_Rating  
 
```

```{r}
# 7. Imputacja braków w kolumnie gross.income na podstawie pozostałych kolumn
super$gross.income <- super$Total-super$cogs
```

W kolejnym kroku została dokonana imputacja braków metodą KNN. Dla
kolumny Rating zastosowano imputację braków metodą K-Nearest Neighbours,
następnie zastąpiono oryginalną kolumnę imputowaną wersją.

W ostatnim kroku przy formowaniu założeń walidacyjnych zauważono
zależności między kolumnami i na ich podstawie uzupełniono braki w 150
rekordach w kolumnie gross.income. Co pozwoliło na uzupełnienie braków z
większą precyzją.

Proces oczyszczania danych został zakończony. Zastosowane metody
pozwoliły na uzupełnienie brakujących wartości w spójny i logiczny
sposób. Zbiór danych jest teraz kompletny i gotowy do dalszych analiz,
co pozwala na precyzyjne wyciąganie wniosków i tworzenie modeli
analitycznych.

# Wizualizacje

W tej części zajmiemy się opracowaniem wizualizacji analizowanych
danych.

## Wizualizacja gęstości ocen względem zmiennych

Poniżej przedstawiono wizualizacje gęstości ocen klientów (rating) w
odniesieniu do różnych cech, takich jak oddział sklepu, płeć, typ
klienta czy metoda płatności. Wizualizacje gęstości umożliwiają
zobrazowanie, jak oceny klientów rozkładają się w zależności od
wybranych zmiennych. Wykres gęstości ilustruje rozkład zmiennej na osi
numerycznej, gdzie wyższe wartości wskazują na obszary większego
zagęszczenia. O bszary te oznaczają większą liczbę obserwacji dla danych
wartości, co pozwala lepiej zrozumieć wzorce i różnice w danych.

### Wykres gęstości ocen klientów względem filii sklepu

```{r}
ggplot(super, aes(x = Rating, fill = factor(Branch))) +
  geom_density(alpha = 0.6, color = NA) +  
  labs(
    title = "Gęstość ocen klientów względem filii sklepu",
    x = "Ocena klientów",
    y = "Gęstość",
    fill = "Filia") +
  theme_minimal(base_size = 12) +  
  theme(
    plot.title = element_text(hjust = 0.5, face = "bold"),  
    legend.position = "top",
    legend.title = element_text(size = 11))   
```

Wszystkie filie mają podobny rozkład ocen, ze szczytem gęstości w
przedziale między 6 a 8, co oznacza, że większość klientów ocenia swoje
doświadczenie zakupowe w tym zakresie. Filia B (kolor jasnoniebieski) ma
bardziej wyraźny szczyt w porównaniu do pozostałych, co może sugerować
bardziej spójne oceny klientów w tej filii. Filia A (kolor żółty) i
filia C (kolor fioletowy) mają bardziej zróżnicowane rozkłady, z
delikatnie szerszymi skrzydłami gęstości (więcej ocen skrajnych, zarówno
niższych, jak i wyższych).

### Wykres gęstości ocen klientów względem płci

```{r}
ggplot(super, aes(x = Rating, fill = factor(Sex))) +
  geom_density(alpha = 0.5, color = NA) +  
  scale_fill_manual(values = c("darkorchid", "cyan"), labels = c("Kobiety", "Mężczyźni")) + 
  labs(
    title = "Gęstość ocen klientów względem płci",
    x = "Ocena klientów",
    y = "Gęstość",
    fill = "Płeć") +
  theme_minimal(base_size = 12) +  
  theme(
    plot.title = element_text(hjust = 0.5, face = "bold"),  
    legend.position = "top",
    legend.title = element_text(size = 11))     
```

Zarówno mężczyźni, jak i kobiety mają oceny rozkładające się w
przedziale od 4 do 10.Szczyt gęstości obu płci plasuje się w okolicach
7. Oznacza to, że większość klientów ocenia swoje doświadczenie zakupowe
jako "dobre". Mężczyźni mają nieco wyższe wartości gęstości w zakresie
ocen od 6 do 8, co może wskazywać, że częściej oceniają swoje
doświadczenia zakupowe wyżej niż kobiety w tym przedziale. Kobiety mają
natomiast nieco wyższe wartości gęstości na krańcach ocen (od 4 do 5
oraz od 9 do 10), co sugeruje większe rozproszenie ocen.

### Wykres gęstości ocen klientów względem typu klienta

```{r}
ggplot(super, aes(x = Rating, fill = factor(Customer.type))) +
  geom_density(alpha = 0.6, color = NA) +  
  scale_fill_manual(values = c("blue", "green"), labels = c("Klient z kartą członkowską", "Klient bez karty członkowskiej")) + 
  labs(
    title = "Gęstość ocen klientów względem typu klienta",
    x = "Ocena klientów",
    y = "Gęstość",
    fill = "Typ klienta") +
  theme_minimal(base_size = 12) +  
  theme(
    plot.title = element_text(hjust = 0.5, face = "bold"),  
    legend.position = "top",
    legend.title = element_text(size = 11))  
```

Klienci z kartą członkowską (kolor niebieski) osiągają szczyt gęstości
ocen w okolicach 7. Klienci bez karty (kolor zielony) również mają swój
szczyt w okolicach 7, jednak ich rozkład jest bardziej rozproszony.
Oceny klientów z kartą członkowską są bardziej spójne, z wyraźnym
szczytem gęstości wokół 7. Klienci bez karty mają bardziej zróżnicowane
oceny, co sugeruje większą różnorodność w doświadczeniach zakupowych.

### Wykres gęstości ocen klientów względem metody płatności

```{r}
ggplot(super, aes(x = Rating, fill = factor(Payment))) +
  geom_density(alpha = 0.6, color = NA) +  
  scale_fill_manual(values = c("orange", "cyan", "darkorchid"), labels = c("Gotówka", "Karta kredytowa", "Portfel elektroniczny")) + 
  labs(
    title = "Gęstość ocen klientów względem metody płatności",
    x = "Ocena klientów",
    y = "Gęstość",
    fill = "Metoda płatności") +
  theme_minimal(base_size = 12) +  
  theme(
    plot.title = element_text(hjust = 0.5, face = "bold"),  
    legend.position = "top",
    legend.title = element_text(size = 11))  
```

Na powyższym wykresia można zauważyć spójność ocen u klientów płacących
gotówką lub portfelem elektrocznicznym. Szczyt gęstości dla tych grup
znajduje się w okolicach 7. Klienci, którzy jako metodę płatności
wybrali kartę kredytową częściej oceniali ogólne doświadczenia zakupowe
w okolicach 8, na co wskazuje szczyt gęstości.

## Wizualizacja rozkładu ocen klietów względem kategorii zakupowanych produktów

```{r}
ggplot(super, aes(x=Rating))+
  geom_histogram(bins=10, color='white', fill="Dark Sea Green 3")+
  labs(x="Oceny ", y="Liczba osób")+
  theme_bw()+
  facet_grid(~Product.line)

```

Dla kategorii akcesoriów modowych, domowych i codziennych oraz kategorii
sportowo-podróżniczej najwięcej osób oceniła swoją satysfakcję z zakupów
na 6.5-7. Natomiast wśród produktów branży zdrowia i urody a także
jedzenia i napojów najczęściej oceny oscylowały między 8.5 a 9. Oznacza
to, że klienci kupujący produkty z tych kategorii byli istotnie bardziej
zadowoleni z zakupów. Najmniej usatysfkacjonowi byli klienci kupujący
produkty należace do akcesoriów elektronicznych.

## Wizualizacja średniej ocen zadowolenia klientów dla poszczególnych miast

```{r}
super %>% 
  group_by(City) %>% 
  summarise(Mean.Rating=mean(Rating))  %>% 
  ggplot(aes(x=City, y=Mean.Rating))+
  geom_col(fill="Slate Blue 1", color= 'black')+
  geom_text(aes(label=round(Mean.Rating,2)), nudge_y = 0.2 )+
  labs(title="Zadowolenie klientów", x="Miasto", y="Średnia ocena")+
  theme_bw()+
  easy_center_title() 
```

Średnia ocen zadowolenia z zakupów dla poszczególnych miast okazała sie
zbliżona. Jednakże można zauważyć, że najwyżej klienci oceniali swoje
doświadczenie w Mandalay, następnie w Yangon a kolejno w Naypyitaw.
Wykres ilustruje, że lokalizacja miała raczej niewielki wpływ na ich
satysfakcję oraz, że w każdej miejscowości klienci oceniają swój proces
zakupowy jako zadowalający.

## Wykres procentowy udziału linii produktowych w całkowitych kosztach.

```{r}
product_costs <- super %>%
  group_by(Product.line) %>%
  summarise(Total_COGS = sum(cogs)) %>%
  mutate(Percentage = Total_COGS / sum(Total_COGS) * 100)

ggplot(product_costs, aes(x = "", y = Percentage, fill = Product.line)) +
  geom_bar(stat = "identity", width = 1, color = "black") +
  coord_polar("y") +
  geom_text(aes(label = paste0(round(Percentage, 1), "%")), position = position_stack(vjust = 0.5)) + 
  theme_void() +
  theme(
    plot.title = element_text(hjust = 0.5)
  )
```

Procentowy udział linii produktowych w całych kosztach jest zbliżony do
siebie. Największy udział linii produktowej odnosi się do jedzenia i
napojów natomiast najmniejszy udział ma zdrowie i uroda. Można również
zauważyć, że tak sam udział maakcesoria związane z modą jak i akcesoria
elektroniczne.

## Liczba zakupionych produktów w podziale na sposób płatności.

```{r}
ggplot(super, aes(x = Payment, y = Quantity, fill = Payment)) +
  geom_bar(stat = "identity") +
  labs(title = "Liczba zakupionych produktów w podziale na sposób płatności", 
       x = "Sposób płatności", y = "Liczba produktów (Quantity)") +
  scale_fill_brewer(palette = "Set3") +  # Wybór palety Set3
  theme_minimal()
```

Z powyższego wykresu można wywnioskować, że najwięcej produktów kupuje
się kolejno: - płacąc gotówką, - płacąc ewalletem - płacąc kartą
kredytową. Są to dość zaskakujące wnioski zwazając na to, że coraz
bardziej odchodzi się od płacenia gotówką.

## Wizualizacja dziennych przychodów w oddziałach z podziałem na miesiące

```{r}
# Obliczanie dziennych przychodów
super <- super %>% 
  group_by(Date, Branch) %>% 
  mutate(Daily_Total_Revenue = sum(Total, na.rm = TRUE))

# Dodanie kolumny wyodrębniającej z daty miesiące
super <- super %>%
  mutate(Month = month(Date, label = TRUE, abbr = FALSE)) 

# Dodanie ramki danych wyliczającej maksymalne i minimalne wartości dziennego przychodu w podziale na miesiące i oddziały
extrema <- super %>%
  group_by(Month, Branch) %>%
  reframe(
    Date = c(Date[which.max(Daily_Total_Revenue)], Date[which.min(Daily_Total_Revenue)]),
    Value = c(max(Daily_Total_Revenue, na.rm = TRUE), min(Daily_Total_Revenue, na.rm = TRUE)),
    Type = c("Max", "Min"))

# Tworzenie wykresu
ggplot(super, aes(x = Date, y = Daily_Total_Revenue, color = Branch, group = Branch)) +
  geom_line(size = 0.5) +
  geom_point(
    data = extrema,
    aes(x = Date, y = Value, shape = Type),
    size = 3) +
  facet_wrap(~Month, scales = "free_x") +
  scale_color_brewer(palette = "Set2") +
  labs(
    title = "Dzienne przychody w oddziałach",
    x = "Data",
    y = "Dzienne przychody ($)",
    color = "Oddział",
    shape = "Ekstrema") +
  scale_y_continuous(breaks = seq(0, 4000, by = 500)) + 
  scale_x_date(date_labels = "%m/%d", date_breaks = "1 week") +  
  theme_minimal(base_size = 12) + 
  theme(
    axis.text.x = element_text(angle = 45, hjust = 1),  
    plot.title = element_text(hjust = 0.5, size = 13),  
    legend.position = "top",
    legend.title = element_text(size = 11))
```

Powyższy wykres przedstawia dzienne dochody dla poszczególnych oddziałów
w podziale na tygodnie miesiąca z zaznaczonymi wartościami minimalnymi
oraz maksymalnymi.

Spośród trzech analizowanych oddziałów, najlepiej radził sobie Oddział
B, który wykazywał największą zmienność w przychodach. Sugeruje to
większą dynamikę sprzedaży, a w szczytowych momentach przychody tego
oddziału były najwyższe. Z kolei Oddział A radził sobie najgorzej, ze
względu na największe wahania i przewagę niższych wartości, co wskazuje
na mniej stabilne i niższe przychody w porównaniu do pozostałych
oddziałów.

Dla poszczególnych oddziałów, najlepszy i najgorszy miesiąc wyglądały
następująco:

-   Oddział A: Najlepszym miesiącem był styczeń, w którym zanotowano
    wyraźny szczyt w połowie miesiąca, wskazujący na najwyższe przychody
    w tym okresie. Natomiast najgorszym miesiącem był marzec,
    charakteryzujący się mniejszymi wahaniami i brakiem wyraźnych
    szczytów, co sugeruje niższe przychody.
-   Oddział B: Luty okazał się najlepszym miesiącem, gdyż przez
    większość miesiąca obserwowano stabilny wzrost przychodów, osiągając
    szczyt na jego końcu. Najgorszym miesiącem był marzec, w którym
    występowały spore wahania przychodów, bez wyraźnych długotrwałych
    szczytów.
-   Oddział C: Styczeń był najlepszym miesiącem, z wyraźnymi wahaniami i
    wysokimi szczytami pod koniec miesiąca. Luty, mimo stosunkowo
    stabilnych przychodów, okazał się najgorszym miesiącem, choć
    zanotowano lekki wzrost w środkowej jego części.

# Wnioskowanie (testy statystyczne)

W badaniu dotyczącym ocen doświadczeń zakupowych klientów przeprowadzono
szereg testów statystycznych, mających na celu zbadanie związków między
oceną, a różnymi zmiennymi zawartymi w analizowanym zbiorze danych

## Badanie normalności rozkładu

W tej części zbadana zostanie normalność rozkładu na podstawie testów
statystycznych oraz wykresu w postaci histogramu. Aby badanie zostało
wykonane poprawnie należy przetestować poniższe hipotezy:

**H0: rozkład jest normalny**

**H1: rozkład nie jest normalny**

```{r}
# Zestaw testów na normalność

## Shapiro-Wilk
shapiro.test(super$Rating)

## Lilliefors (Kolmogorov-Smirnov)
lillie.test(super$Rating)

## Cramer-von Mises normality test
jarque.bera.test(super$Rating)

# Histogram

plot.new()

hist(super$Rating, freq = FALSE, main = "Histogram zmiennej Rating z krzywą gęstości", xlab = "Rating", col="lightgreen", ylim = c(0, 0.25))

lines(density(super$Rating), col = "darkgreen", lwd = 2)

curve(dnorm(x, mean = mean(super$Rating), sd = sd(super$Rating)), col = "red", lwd = 2, add = TRUE)

legend("topright", legend = c("Density", "Normal Distribution"), col = c("darkgreen", "red"), lwd = 2)

```

### Wnioski

Na podstawie wyników wygenerowanych dzięki testom normalności można
zauważyć, iż p-value dla każdego z testów przyjmuje wartość mniejszą niż
0.05, a zatem istnieją istotne statystycznie różnice między rozkładem
danych a rozkładem normalnym. Zgodnie z powyższym należy odrzucić
hipotezę zerową mówiącą o normalności rozkładu.

Powyższe stwierdzenie potwierdza wykres, na którym widoczny jest
symetryczny rozkład danych, jednak odbiegający od klasycznego rozkładu
normalnego. Występują pewne odstępstwa w częstotliwościach w porównaniu
do idealnego rozkładu normalnego (czerwona linia), a zatem wykres
dodatkowo potwierdza konieczność odrzucenia H0.

Zważywszy na ustalony brak normalności danych w dalszej analizie należy
wykorzystać testy nieparametryczne.

## Test Wilcoxona

Test Wilcoxona jest testem statystycznym zaliczanym do metod
nieparametrycznych, wykorzystywanym do porównywania dwóch grup,
zwłaszcza gdy dane nie spełniają założeń normalności rozkładu. Test
analizuje rangowe wartości danych, co pozwala mu działać niezależnie od
rozkładu zmiennych i sprawia, że jest mniej podatny na wpływ wartości
odstających. Dzięki temu wykorzystywany jest w przypadkach, gdy dane
mają nietypowe rozkłady, tak jak w przypadku danych ze zbioru
*superstore*.

**H0: mediany obu grup są równe**

**H1: mediany obu grup różnią się**

```{r}
wilcox.test(super$Rating, super$Total)
```

### Wnioski

Istnieje znacząca różnica między oceną doświadczenia zakupowego klienta
(Rating) a całkowitą kwotą zapłaconą przez klienta (Total). Hipoteza
zerowa w teście Wilcoxona zakłada, że mediana różnicy między dwoma
grupami wynosi zero, co oznacza brak istotnej różnicy między nimi.
P-value bliskie zeru wskazuje, że różnica jest istotna statystycznie.
Dodatkowo otrzymany wynik W = 0 podkreśla ekstremalność tej różnicy —
występuje znaczna rozbieżność między rozkładami zmiennych.Oznacza to, że
ocena klienta nie była zależna od kwoty jaką zapłacił w sklepie.

## Test Kruskala-Wallisa

Test Kruskala-Wallisa to nieparametryczny test statystyczny używany do
porównywania median więcej niż dwóch grup niezależnych, gdy nie można
założyć normalności rozkładu danych. Jest alternatywą dla
jednoczynnikowej analizy wariancji (ANOVA)

**H0: mediany wszystkich porównywanych grup są równe**

**H1: przynajmniej jedna z median różni się od pozostałych**

*Ocena \~ Filia*

```{r}
kruskal.test(Rating ~ Branch, super)

ggboxplot(super, x = "Branch", y = "Rating", 
          color = "Branch", palette = c("#00AFBB", "#E7B800", "#FC4E07"), 
          legend = "none") + scale_y_continuous(breaks = seq(1, 10, 0.5))
```

*Ocena \~ Sposób płatności*

```{r}
kruskal.test(Rating ~ Payment, super)

ggboxplot(super, x = "Payment", y = "Rating", 
          color = "Payment", palette = c("#00AFBB", "#E7B800", "#FC4E07"), 
          legend = "none") + scale_y_continuous(breaks = seq(1, 10, 0.5))
```

*Ocena \~ Miasto*

```{r}
kruskal.test(Rating ~ City, super)

ggboxplot(super, x = "City", y = "Rating", 
          color = "City", palette = c("#00AFBB", "#E7B800", "#FC4E07"), 
          legend = "none") + scale_y_continuous(breaks = seq(1, 10, 0.5))
```

### Wnioski

We wszystkich badanych przypadkach testy wykazały, iż p-value wyniosło
więcej niż założony poziom istotności 0.05. Oznacza to, że nie mamy
wystarczających dowodów, aby odrzucić hipotezę zerową. W praktyce nie ma
istotnych statystycznie różnic między:

-   medianami ocen doświadczenia zakupowego w trzech filiach
-   medianami ocen doświadczenia zakupowego względem trzech możliwych
    sposobów płatności;
-   medianami ocen doświadczenia zakupowego względem miast
    funkcjonowania sklepów.

Bazując na powyższych możemy stwierdzić, że filia, miasto czy sposób
płatności nie mają istotnego wpływu na finalną ocenę zakupów przez
klienta. Potwierdzeniem powyższych wyników są również wygenerowane
wykresy pudełkowe, w których zakresy kwartylów są do siebie znacznie
zbliżone.

# Testy porównawcze

## Test ANOVA dla filii sklepu

## Test ANOVA dla wybranej metody płatności
