---
title: "Supermarket"
subtitle: "Analiza czynników istotnie wpływających na satysfakcje klienta"
author: "A. Jaworska, G. Kuczyńska, M. Stalmach"
output:
  rmdformats::readthedown:
    highlight: kate
    toc_float: true
    toc_depth: 4
editor_options: 
  markdown: 
    wrap: 72
---

# Wstęp

## Opis problemu

Celem projektu jest eksploatacja historycznych danych dotyczących
sprzedaży w supermarketach oraz identyfikacja czynników mogących
istotnie wpływać na ocenę satysfakcji klientów dotyczącą ich ogólnego
doświadczenia zakupowego.

## Baza danych

Podstawą analizy był zbiór danych supermarket_new, zawierający dane
pochodzące z jednej z historycznych sprzedaży firm supermarketów, która
została zarejestrowana w 3 różnych oddziałach przez 3 miesiące.

```{r setup, message=FALSE, warning=FALSE, include=FALSE}

knitr::opts_chunk$set(echo = TRUE)
options(scipen = 999, digits=6) 

# załadowanie potrzebnych bibliotek
library(dplyr) 
library(ggplot2)
library(VIM)
library(dlookr)
library(naniar)
library(validate)
library(VIM)
```

```{r}

# wczytanie danych 
library(readr) 
super <- read.csv("supermarket_new.csv")

```

```{r, echo=FALSE}

# wyświetlenie pierwszych 6 wierszy ze zbioru danych
knitr::kable(head(super))

```

# Zmienne

Zbiór danych supermarket_new zawiera następujące zmienne:

| Zmienna | Opis |
|------------------------|:-----------------------------------------------|
| **Invoice id** | Numer identyfikacyjny faktury sprzedaży (unikalna wartość) |
| **Branch** | Oddział supercentrum (3 oddziały oznaczone literami A, B, C). |
| **City** | Lokalizacja supercentrów |
| **Customer type** | Typ klienta (z kartą członkowską lub bez) |
| **Gender** | Płeć klienta |
| **Product line** | Ogólne grupy kategoryzacji przedmiotów |
| **Unit price** | Cena każdego produktu w \$ |
| **Quantity** | Liczba produktów zakupionych przez klienta |
| **Tax** | Opłata podatkowa w wysokości 5% dla klienta dokonującego zakupu |
| **Total** | Cena całkowita z podatkiem |
| **Date** | Data zakupu (rekord dostępny od 01.2019 do 03.2019) |
| **Time** | Czas zakupu (od 10:00 do 21:00) |
| **Payment** | Płatność wykorzystana przez klienta do zakupu (gotówka, karta kredytowa lub portfel elektroniczny) |
| **COGS** | Koszt sprzedanych towarów |
| **Gross margin percentage** | Procentowa marża brutto |
| **Gross income** | Dochód brutto |
| **Rating** | Ocena stratyfikacji klientów (w skali od 1 do 10) |

```{r}

# struktura danych
str(super)
```

Funkcja *str* pozwala na określenie struktury analizowanych danych.
Dzięki niej można określić typ analizowanych danych, całkowitą ich ilość
(1000) i ilość zmiennych (17)

```{r}
# statystyki podsumowujące
summary(super)

```

Dzięki funkcji *summary* można zauważyć, iż rekordy nie są kompletne i
niezbędne będzie przeprowadzenie ich czyszczenia co zostanie wykonane w
dalszej części projektu. Dodatkowo kod ten genruje wyniki minimalnych,
maksymalnych i średnich wartości zmiennych przyjmujących typ numeryczny
i liczb całkowitych oraz określa wartości mediany, 1. oraz 3. kwartla.

Dzięki powyższym wynikom można zauważyć poniższe zależności:

-   średnia ocena sklepu wynosi 7 punktów, natomiast żaden z klientów
    nie wystawił oceny niższej niż 4 
-   najdroższy zakup dokonany w tym sklepie w okresie od stycznia 2019
    do marca 2019 wynosiło 1042.7\$\
-   średnio klienci w tych oddziałach dokonywali zakupów na kwotę 323\$\
-   mediana niższa od średniej (253.8\$ \< 323\$) może wskazywać na
    prawoskośność rozkładu oraz na dużą liczbę wartości odstających 

Nieuwzględnione statystyki z powyższej tabeli zostaną szczegółowo
omówione w dalszej części analizy.

# 1. Data Cleansing & Data Wrangling
Wprowadzenie:
Celem tego skryptu jest kompleksowe oczyszczenie i przygotowanie danych z pliku "supermarket_new.csv". 
W szczególności skupimy się na identyfikacji i uzupełnieniu brakujących wartości w kluczowych kolumnach: City, Rating oraz gross.income. 
Dzięki zastosowaniu odpowiednich technik eksploracji, analizy oraz imputacji danych, końcowy zbiór będzie spójny, kompletny i gotowy do dalszych analiz.


```{r}
# 2. Sprawdzenie brakujących danych
sum(is.na(super$City)==TRUE)
sum(is.na(super$Rating)==TRUE)
sum(is.na(super$gross.income)==TRUE)
```
Następnie została:

- sprawdzona liczba braków w kolumnie City
- sprawdzona liczba braków w kolumnie Rating
- sprawdzona liczba braków w kolumnie gross.income

Wynik: 
Wyznaczono następujące braki w kolumnach: Rating (150), City (100), gross.income (150).

```{r}
# Dalsza analiza braków w zbiorze
n_miss(super) 
prop_miss(super) 
miss_var_summary(super)
vis_miss(super)
gg_miss_fct(super, fct = Gender)  
gg_miss_upset(super) 
```
W kolejnym kroku w dalszym ciągu była analiza braków w zbiorze, a w tym wyznaczenie:
- liczby wszystkich braków w zbiorze
- procentu braków w staosunku do całego zbioru danych 
- podsumowania braków dla poszczególnych kolumn
- wizualizacji braków w danych 
- analizy braków w kontekście kolumny Gender
- wizualizacji współwystępowania braków w różnych kolumnach

```{r}
# 3. Eksploracja danych
table(super$Gender)
table(super$Rating)  
unique(super$Rating)  
boxplot(super$Rating, outliers="red")  
```
Kolejno została podjęta eksploracja danych. Została wyznaczona tabela częstości dla kolumn Gender oraz Rating, zostały wyświetlone unikalne wartości w kolumnie rating oraz 
został zbudowany wykres pudełkowy dla kolumny Rating z zaznaczeniem wartości odstających.

```{r}
# 4. Przekształcenia danych
super$Sex <- factor(super$Gender)
table(super$Sex) 
```
Została dokonana konwersja kolumny Gender na zmienną kategoryczną jako Sex oraz wyznaczona
tabela częstości dla nowej kolumny Sex.

```{r}
# 5. Imputacja brakujących danych w City (metoda sekwencyjna)
seqImpute <- function(x, last=max(x, na.rm=TRUE)) {  
  n <- length(x)  
  x <- c(x, last)  
  i <- is.na(x)  
  while (any(i)) {  
    x[i] <- x[which(i)+1]  
    i <- is.na(x) 
  }
  x[1:n] 
}

o <- order(super$Branch) 
super_City <- super$City[o] 
super_City_hd <- seqImpute(super_City)  
table(super_City_hd) 
table(super$City) 
```
W przedostatnim kroku zostały uzupełnione braki w danych, zastępując je kolejnymi dostępnymi
wartościami. Dodana została wartośc zapasowa na końcu oraz identyfikacja braków w wektorze.
Następnie zastąpione zostały braki kolejnymi wartościami i zostały zaktualizowane indeksy braków. Kolejno:
- zwrot oryginalnej długości wektora
- sortowanie kolumny City według Branch
- posortowanie danych w kolumnie City 
- uzupełnienie braków w City za pomocą funkcji segImpute
- podsumowanie nowej kolumny City oraz podsumowanie oryginalnej kolumny City.


```{r}
# 6. Imputacja braków w pozostałych kolumnach metodą KNN
super_knn <- kNN(super)  
super_gross_income <- super_knn$gross.income  
super_Rating <- super_knn$Rating  
super$Rating <- super_Rating  
super$gross.income <- super_gross_income  
super$City <- super_City_hd  
```
W ostatnim kroku została dokonana imputacja braków w pozostałych kolumnach metodą KNN. Kolejno:
- imputacja braków metodą K-Nearest Neighbours
- przypisanie wartości imputowanych dla gross.income
- przypisane wartości imputowanych dla Rating
- zastąpienie oryginalnej kolumny Rating imutowaną wersją
- zastąpienie oryginalnej kolumny gross.income imputowaną wersją oraz przypisanie oczyszczonej kolumny City do zbioru danych

<<<<<<< HEAD
# Zakończenie:
Proces oczyszczania danych został zakończony. Zastosowane metody pozwoliły na uzupełnienie brakujących wartości w spójny i logiczny sposób. 
Zbiór danych jest teraz kompletny i gotowy do dalszych analiz, co pozwala na precyzyjne wyciąganie wniosków i tworzenie modeli analitycznych.
=======

Proces oczyszczania danych został zakończony. Zastosowane metody pozwoliły na uzupełnienie brakujących wartości w spójny i logiczny sposób. 
Zbiór danych jest teraz kompletny i gotowy do dalszych analiz, co pozwala na precyzyjne wyciąganie wniosków i tworzenie modeli analitycznych.

# Wizualizacje 

W tej części zajmiemy się opracowaniem wizualizacji analizowanych danych. 

## wizualizacja gęstości ocen względem zmiennych 

Poniżej przedstawiono wizualizacje gęstości ocen klientów (rating) w odniesieniu do różnych cech, takich jak oddział sklepu, płeć, typ klienta czy metoda płatności. 
Wizualizacje gęstości umożliwiają zobrazowanie, jak oceny klientów rozkładają się w zależności od wybranych zmiennych.
Wykres gęstości ilustruje rozkład zmiennej na osi numerycznej, gdzie wyższe wartości wskazują na obszary większego zagęszczenia. O
bszary te oznaczają większą liczbę obserwacji dla danych wartości, co pozwala lepiej zrozumieć wzorce i różnice w danych.

```{r}
# Wykres gęstości ocen klientów względem filii sklepu
ggplot(super, aes(x = Rating, fill = factor(Branch))) +
  geom_density(alpha = 0.6, color = NA) +  
  labs(
    title = "Gęstość ocen klientów względem filii sklepu",
    x = "Ocena klientów",
    y = "Gęstość",
    fill = "Filia") +
  theme_minimal(base_size = 14) +  
  theme(
    plot.title = element_text(hjust = 0.5, face = "bold"),  
    legend.position = "top", 
    legend.title = element_text(size = 12),  
    legend.text = element_text(size = 10))   
```

**Obserwacje**
Wszystkie filie mają podobny rozkład ocen, ze szczytem gęstości w przedziale między 6 a 8, co oznacza, że większość klientów ocenia swoje doświadczenie zakupowe w tym zakresie.
Filia B (kolor jasnoniebieski) ma bardziej wyraźny szczyt w porównaniu do pozostałych, co może sugerować bardziej spójne oceny klientów w tej filii.
Filia A (kolor żółty) i filia C (kolor fioletowy) mają bardziej zróżnicowane rozkłady, z delikatnie szerszymi skrzydłami gęstości (więcej ocen skrajnych, zarówno niższych, jak i wyższych).

```{r}
# Wykres gęstości ocen klientów względem płci
ggplot(super, aes(x = Rating, fill = factor(Sex))) +
  geom_density(alpha = 0.5, color = NA) +  
  scale_fill_manual(values = c("darkorchid", "cyan"), labels = c("Kobiety", "Mężczyźni")) + 
  labs(
    title = "Gęstość ocen klientów względem płci",
    x = "Ocena klientów",
    y = "Gęstość",
    fill = "Płeć") +
  theme_minimal(base_size = 14) +  
  theme(
    plot.title = element_text(hjust = 0.5, face = "bold"),  
    legend.position = "top", 
    legend.title = element_text(size = 12),  
    legend.text = element_text(size = 10))   
```

**Obserwacje**
Zarówno mężczyźni, jak i kobiety mają oceny rozkładające się w przedziale od 4 do 10.Szczyt gęstości obu płci plasuje się w okolicach 7. Oznacza to, że większość klientów ocenia swoje doświadczenie zakupowe jako "dobre".
Mężczyźni mają nieco wyższe wartości gęstości w zakresie ocen od 6 do 8, co może wskazywać, że częściej oceniają swoje doświadczenia zakupowe wyżej niż kobiety w tym przedziale. 
Kobiety mają natomiast nieco wyższe wartości gęstości na krańcach ocen (od 4 do 5 oraz od 9 do 10), co sugeruje większe rozproszenie ocen.

```{r}
# Wykres gęstości ocen klientów względem typu klienta
ggplot(super, aes(x = Rating, fill = factor(Customer.type))) +
  geom_density(alpha = 0.6, color = NA) +  
  scale_fill_manual(values = c("blue", "green"), labels = c("Klient z kartą członkowską", "Klient bez karty członkowskiej")) + 
  labs(
    title = "Gęstość ocen klientów względem typu klienta",
    x = "Ocena klientów",
    y = "Gęstość",
    fill = "Typ klienta") +
  theme_minimal(base_size = 14) +  
  theme(
    plot.title = element_text(hjust = 0.5, face = "bold"),  
    legend.position = "top", 
    legend.title = element_text(size = 12),  
    legend.text = element_text(size = 10))   
```

**Obserwacje**
Klienci z kartą członkowską (kolor niebieski) osiągają szczyt gęstości ocen w okolicach 7. Klienci bez karty (kolor zielony) również mają swój szczyt w okolicach 7, jednak ich rozkład jest bardziej rozproszony.
Oceny klientów z kartą członkowską są bardziej spójne, z wyraźnym szczytem gęstości wokół 7.
Klienci bez karty mają bardziej zróżnicowane oceny, co sugeruje większą różnorodność w doświadczeniach zakupowych.

```{r}
# Wykres gęstości ocen klientów względem metody płatności
ggplot(super, aes(x = Rating, fill = factor(Payment))) +
  geom_density(alpha = 0.6, color = NA) +  
  scale_fill_manual(values = c("orange", "cyan", "darkorchid"), labels = c("Gotówka", "Karta kredytowa", "Portfel elektroniczny")) + 
  labs(
    title = "Gęstość ocen klientów względem metody płatności",
    x = "Ocena klientów",
    y = "Gęstość",
    fill = "Metoda płatności") +
  theme_minimal(base_size = 14) +  
  theme(
    plot.title = element_text(hjust = 0.5, face = "bold"),  
    legend.position = "top", 
    legend.title = element_text(size = 12),  
    legend.text = element_text(size = 10))   
```

**Obserwacje**
Na powyższym wykresia można zauważyć spójność ocen u klientów płacących gotówką lub portfelem elektrocznicznym. Szczyt gęstości dla tych grup znajduje się w okolicach 7. 
Klienci, którzy jako metodę płatności wybrali kartę kredytową częściej oceniali ogólne doświadczenia zakupowe w okolicach 8, na co wskazuje szczyt gęstości. 

