---
title: "Supermarket"
subtitle: "Analiza czynników istotnie wpływających na satysfakcje klienta"
author: "A. Jaworska, G. Kuczyńska, M. Stalmach"
output:
  rmdformats::readthedown:
    highlight: kate
    toc_float: true
    toc_depth: 4
editor_options: 
  markdown: 
    wrap: 72
---

# Wstęp

## Opis problemu

Celem projektu jest eksploatacja historycznych danych dotyczących
sprzedaży w supermarketach oraz identyfikacja czynników mogących
istotnie wpływać na ocenę satysfakcji klientów dotyczącą ich ogólnego
doświadczenia zakupowego.

## Baza danych

Podstawą analizy był zbiór danych supermarket_new, zawierający dane
pochodzące z jednej z historycznych sprzedaży firm supermarketów, która
została zarejestrowana w 3 różnych oddziałach przez 3 miesiące.

```{r setup, message=FALSE, warning=FALSE, include=FALSE}

knitr::opts_chunk$set(echo = TRUE)
options(scipen = 999, digits = 6) 

# załadowanie potrzebnych bibliotek
library(dplyr) 
library(readr) 
library(ggplot2)
library(VIM)
library(dlookr)
library(naniar)
library(validate)
library(ggeasy)
library(lubridate)
library(nortest)
library(tseries)
library(ggpubr)
library(corrplot)
library(kableExtra)
```

```{r, echo=FALSE}

# wczytanie danych 
super <- read.csv("supermarket_new.csv")

```

## Zmienne

Zbiór danych supermarket_new zawiera następujące zmienne:

```{r, echo = F}
data_description <- data.frame(
  Zmienna = c("Invoice id", "Branch", "City", "Customer type", "Gender", 
              "Product line", "Unit price", "Quantity", "Tax", "Total", 
              "Date", "Time", "Payment", "COGS", "Gross margin percentage", 
              "Gross income", "Rating"),
  Opis = c("Numer identyfikacyjny faktury sprzedaży (unikalna wartość)", 
           "Oddział supercentrum (3 oddziały oznaczone literami A, B, C)", 
           "Lokalizacja supercentrów", 
           "Typ klienta (z kartą członkowską lub bez)", 
           "Płeć klienta", 
           "Ogólne grupy kategoryzacji przedmiotów", 
           "Cena każdego produktu w $", 
           "Liczba produktów zakupionych przez klienta", 
           "Opłata podatkowa w wysokości 5% dla klienta dokonującego zakupu", 
           "Cena całkowita z podatkiem", 
           "Data zakupu (rekord dostępny od 01.2019 do 03.2019)", 
           "Czas zakupu (od 10:00 do 21:00)", 
           "Płatność wykorzystana przez klienta do zakupu (gotówka, karta kredytowa lub portfel elektroniczny)", 
           "Koszt sprzedanych towarów", 
           "Procentowa marża brutto", 
           "Dochód brutto", 
           "Ocena stratyfikacji klientów (w skali od 1 do 10)")
)

data_description %>%
  kbl(
    caption = "Tabela 1. Opis zmiennych w zbiorze danych *supermarket_new*",
    col.names = c("Zmienna", "Opis"),
    align = "lc",
    booktabs = TRUE
  ) %>%
  kable_styling(
    bootstrap_options = c("striped", "hover", "condensed"),
    full_width = FALSE,
    position = "center"
  ) %>%
  row_spec(0, bold = TRUE, background = "#dc567a", color = "white") %>%  # Kolor nagłówka
  row_spec(seq(1, nrow(data_description), 2), background = "#f2c0cd") %>%  # Kolory co drugiego wiersza
  row_spec(seq(2, nrow(data_description), 2), background = "#fbeaee")
```

```{r}
# struktura danych
str(super)
```

Funkcja *str* pozwala na określenie struktury analizowanych danych.
Dzięki niej można określić typ analizowanych danych, całkowitą ich ilość
(1000) i ilość zmiennych (17). Analiza pozwala zauważyć, iż zmienna Date
zawierająca datę zakupu nie jest wyrażona w odpowiednim formacie. Przy
użyciu pakietu *lubridate* nastąpi zmiana formatu z character na date.

```{r, echo=FALSE}
# zmiana formatu zmiennej Date
super <- super %>%
  mutate(Date = mdy(Date))
```

# Data Cleansing & Data Wrangling

Celem tego części jest kompleksowe oczyszczenie i przygotowanie danych z
pliku "supermarket_new.csv". W szczególności skupimy się na
identyfikacji i uzupełnieniu brakujących wartości w kluczowych
kolumnach: City, Rating oraz gross.income. Dzięki zastosowaniu
odpowiednich technik eksploracji, analizy oraz imputacji danych,
walidacji końcowy zbiór będzie spójny, kompletny i gotowy do dalszych
analiz.

```{r}
# 2. Sprawdzenie brakujących danych
n_miss(super)
```

W zbiorze zidentyfikowano 400 brakujących rekordów. W kolejnych krokach
zbadano zbadano, które kolumny zawierające wartości NA, ile ich jest,
jaki procent stanowią oraz jak je uzupełnić.

```{r}
prop_miss(super) 
```

```{r}
vis_miss(super)
```

```{r}
gg_miss_fct(super, fct = Gender)+theme(
  axis.text=element_text(size=14))
```

```{r}
gg_miss_var(super)+theme(
  axis.text=element_text(size=14))
```

Wyznaczono następujące braki w kolumnach: Rating (150), City (100),
gross.income (150). Sprawdzono także -procent braków wstosunku do całego
zbioru danych -podsumowano braki dla poszczególnych kolumn
-zwizualizowano braki w danych, również w kontekście kolumny Gender
-przedstawiono współwystępowanie braków w różnych kolumnach.

```{r}
# 3. Eksploracja danych
table(super$Gender)
table(super$Rating)
```

```{r}
ggplot(super, aes(x=Rating))+ 
  geom_boxplot(fill="#dc567a")+
  coord_flip() +
  labs(title = "Wykres zmiennej Rating")+
  theme(plot.title = element_text(hjust = 0.5, face = "bold"))+
  theme_minimal(base_size = 12) + easy_center_title() 
```

Kolejno podjęto się eksploracji danych.

```{r}
# 4. Przekształcenia danych
super$Sex <- factor(super$Gender)
table(super$Sex) 
unique(super$Rating)
```

Została wyznaczona tabela częstości dla kolumn Gender, zostały
wyświetlone unikalne wartości w kolumnie rating oraz został zbudowany
wykres pudełkowy dla kolumny Rating z zaznaczeniem wartości odstających.
Dokonano także konwersji kolumny Gender na zmienną kategoryczną jako Sex
oraz wyznaczona tabela częstości dla nowej kolumny Sex.

```{r}
# 5. Imputacja brakujących danych w City (metoda sekwencyjna)
seqImpute <- function(x, last=max(x, na.rm=TRUE)) {  
  n <- length(x)  
  x <- c(x, last)  
  i <- is.na(x)  
  while (any(i)) {  
    x[i] <- x[which(i)+1]  
    i <- is.na(x) 
  }
  x[1:n] 
}

o <- order(super$Branch) 
super_City <- super$City[o] 
super_City_hd <- seqImpute(super_City)  
table(super_City_hd) 
table(super$City) 
super$City <- super_City_hd 
```

W przedostatnim kroku zostały uzupełnione braki w danych, zastępując je
kolejnymi dostępnymi wartościami. Dodana została wartośc zapasowa na
końcu oraz identyfikacja braków w wektorze. Następnie zastąpione zostały
braki kolejnymi wartościami i zostały zaktualizowane indeksy braków.
Kolejno: - zwrot oryginalnej długości wektora - sortowanie kolumny City
według Branch - posortowanie danych w kolumnie City - uzupełnienie
braków w City za pomocą funkcji segImpute - podsumowanie nowej kolumny
City oraz podsumowanie oryginalnej kolumny City.

```{r}
# 6. Imputacja braków w kolumnie Rating metodą KNN
super_knn <- kNN(super)  
super_Rating <- super_knn$Rating  
super$Rating <- super_Rating  
 
```

W tym kroku została dokonana imputacja braków metodą KNN. Dla kolumny
Rating zastosowano imputację braków metodą K-Nearest Neighbours,
następnie zastąpiono oryginalną kolumnę imputowaną wersją.

```{r}
# 7. Imputacja braków w kolumnie gross.income na podstawie pozostałych kolumn
super$gross.income <- super$Total-super$cogs
```

W ostatnim kroku przy formowaniu założeń walidacyjnych zauważono
zależności między kolumnami i na ich podstawie uzupełniono braki w 150
rekordach w kolumnie gross.income. Co pozwoliło na uzupełnienie braków z
większą precyzją.

```{r}
# 8. Walidacja danych
rules <- validator(
  gross.income==Total-cogs,
  Total==Unit.price*Quantity+Tax.5.
)
cf <- confront(super, rules, key="Invoice.ID")
summary(cf)
```

```{r}
# Wizualizacja wyników walidacji
plot(cf, main="Walidacja obliczeń dla Total i dochodu", font.main = 1)
# Nadpisanie niepoprawnych wartości wykrytych w procesie walidacji prawidłowymi
super$Total <- super$Unit.price*super$Quantity+super$Tax.5.

```

W procesie walidacji dostrzeżono nieścisłości dla ponad 300 rekordów w
odniesnieu do wartości Total. Zatem nadpisano tę kolumnę prawidłowym
wzorem na jej zawartość na podstawie wartości z pozostałych kolumn.
Proces oczyszczania oraz walidacji danych został zakończony. Zastosowane
metody pozwoliły na uzupełnienie brakujących wartości w spójny i
logiczny sposób. Zbiór danych jest teraz kompletny i gotowy do dalszych
analiz, co pozwala na precyzyjne wyciąganie wniosków i tworzenie modeli
analitycznych.

# Wizualizacje

W tej części zajmiemy się opracowaniem wizualizacji analizowanych
danych.

## Wizualizacja gęstości ocen względem zmiennych

Poniżej przedstawiono wizualizacje gęstości ocen klientów (rating) w
odniesieniu do różnych cech, takich jak oddział sklepu, płeć, typ
klienta czy metoda płatności. Wizualizacje gęstości umożliwiają
zobrazowanie, jak oceny klientów rozkładają się w zależności od
wybranych zmiennych. Wykres gęstości ilustruje rozkład zmiennej na osi
numerycznej, gdzie wyższe wartości wskazują na obszary większego
zagęszczenia. O bszary te oznaczają większą liczbę obserwacji dla danych
wartości, co pozwala lepiej zrozumieć wzorce i różnice w danych.

### Wykres gęstości ocen klientów względem filii sklepu

```{r}
ggplot(super, aes(x = Rating, fill = factor(Branch))) +
  geom_density(alpha = 0.6, color = NA) +  
  labs(
    title = "Gęstość ocen klientów względem filii sklepu",
    x = "Ocena klientów",
    y = "Gęstość",
    fill = "Filia") +
  theme_minimal(base_size = 12) +  
  theme(
    plot.title = element_text(hjust = 0.5, face = "plain"),  
    legend.position = "top",
    legend.title = element_text(size = 11))   
```

Wszystkie filie mają podobny rozkład ocen, ze szczytem gęstości w
przedziale między 6 a 8, co oznacza, że większość klientów ocenia swoje
doświadczenie zakupowe w tym zakresie. Filia B (kolor jasnoniebieski) ma
bardziej wyraźny szczyt w porównaniu do pozostałych, co może sugerować
bardziej spójne oceny klientów w tej filii. Filia A (kolor żółty) i
filia C (kolor fioletowy) mają bardziej zróżnicowane rozkłady, z
delikatnie szerszymi skrzydłami gęstości (więcej ocen skrajnych, zarówno
niższych, jak i wyższych).

### Wykres gęstości ocen klientów względem płci

```{r}
ggplot(super, aes(x = Rating, fill = factor(Sex))) +
  geom_density(alpha = 0.5, color = NA) +  
  scale_fill_manual(values = c("darkorchid", "cyan"), labels = c("Kobiety", "Mężczyźni")) + 
  labs(
    title = "Gęstość ocen klientów względem płci",
    x = "Ocena klientów",
    y = "Gęstość",
    fill = "Płeć") +
  theme_minimal(base_size = 12) +  
  theme(
    plot.title = element_text(hjust = 0.5, face = "plain"),  
    legend.position = "top",
    legend.title = element_text(size = 11))     
```

Zarówno mężczyźni, jak i kobiety mają oceny rozkładające się w
przedziale od 4 do 10.Szczyt gęstości obu płci plasuje się w okolicach
7. Oznacza to, że większość klientów ocenia swoje doświadczenie zakupowe
jako "dobre". Mężczyźni mają nieco wyższe wartości gęstości w zakresie
ocen od 6 do 8, co może wskazywać, że częściej oceniają swoje
doświadczenia zakupowe wyżej niż kobiety w tym przedziale. Kobiety mają
natomiast nieco wyższe wartości gęstości na krańcach ocen (od 4 do 5
oraz od 9 do 10), co sugeruje większe rozproszenie ocen.

### Wykres gęstości ocen klientów względem typu klienta

```{r}
ggplot(super, aes(x = Rating, fill = factor(Customer.type))) +
  geom_density(alpha = 0.6, color = NA) +  
  scale_fill_manual(values = c("blue", "green"), labels = c("Klient z kartą członkowską", "Klient bez karty członkowskiej")) + 
  labs(
    title = "Gęstość ocen klientów względem typu klienta",
    x = "Ocena klientów",
    y = "Gęstość",
    fill = "Typ klienta") +
  theme_minimal(base_size = 12) +  
  theme(
    plot.title = element_text(hjust = 0.5, face = "plain"),  
    legend.position = "top",
    legend.title = element_text(size = 11))  
```

Klienci z kartą członkowską (kolor niebieski) osiągają szczyt gęstości
ocen w okolicach 7. Klienci bez karty (kolor zielony) również mają swój
szczyt w okolicach 7, jednak ich rozkład jest bardziej rozproszony.
Oceny klientów z kartą członkowską są bardziej spójne, z wyraźnym
szczytem gęstości wokół 7. Klienci bez karty mają bardziej zróżnicowane
oceny, co sugeruje większą różnorodność w doświadczeniach zakupowych.

### Wykres gęstości ocen klientów względem metody płatności

```{r}
ggplot(super, aes(x = Rating, fill = factor(Payment))) +
  geom_density(alpha = 0.6, color = NA) +  
  scale_fill_manual(values = c("orange", "cyan", "darkorchid"), labels = c("Gotówka", "Karta kredytowa", "Portfel elektroniczny")) + 
  labs(
    title = "Gęstość ocen klientów względem metody płatności",
    x = "Ocena klientów",
    y = "Gęstość",
    fill = "Metoda płatności") +
  theme_minimal(base_size = 12) +  
  theme(
    plot.title = element_text(hjust = 0.5, face = "plain"),  
    legend.position = "top",
    legend.title = element_text(size = 11))  
```

Na powyższym wykresia można zauważyć spójność ocen u klientów płacących
gotówką lub portfelem elektrocznicznym. Szczyt gęstości dla tych grup
znajduje się w okolicach 7. Klienci, którzy jako metodę płatności
wybrali kartę kredytową częściej oceniali ogólne doświadczenia zakupowe
w okolicach 8, na co wskazuje szczyt gęstości.

## Wizualizacja rozkładu ocen klietów względem kategorii zakupowanych produktów

```{r}
ggplot(super, aes(x=Rating))+
  geom_histogram(bins=10, color='white', fill="Dark Sea Green 3")+
  labs(title = "Rozkład ocen klientów względem kategorii zakupowych produktów", x="Oceny ", y="Liczba osób")+
  theme(plot.title = element_text(hjust = 0.5, face = "plain"))+
  theme_minimal(base_size = 12)+
  facet_grid(~Product.line)

```

Dla kategorii akcesoriów modowych, domowych i codziennych oraz kategorii
sportowo-podróżniczej najwięcej osób oceniła swoją satysfakcję z zakupów
na 6.5-7. Natomiast wśród produktów branży zdrowia i urody a także
jedzenia i napojów najczęściej oceny oscylowały między 8.5 a 9. Oznacza
to, że klienci kupujący produkty z tych kategorii byli istotnie bardziej
zadowoleni z zakupów. Najmniej usatysfkacjonowi byli klienci kupujący
produkty należace do akcesoriów elektronicznych.

## Wizualizacja średniej ocen zadowolenia klientów dla poszczególnych miast

```{r}
super %>% 
  group_by(City) %>% 
  summarise(Mean.Rating=mean(Rating))  %>% 
  ggplot(aes(x=City, y=Mean.Rating))+
  geom_col(fill="#f2c0cd", color= 'black')+
  geom_text(aes(label=round(Mean.Rating,2)), nudge_y = 0.2 )+
  labs(title="Zadowolenie klientów", x="Miasto", y="Średnia ocena")+
  theme_minimal(base_size = 12)+
  easy_center_title() 
```

Średnia ocen zadowolenia z zakupów dla poszczególnych miast okazała sie
zbliżona. Jednakże można zauważyć, że najwyżej klienci oceniali swoje
doświadczenie w Mandalay, następnie w Yangon a kolejno w Naypyitaw.
Wykres ilustruje, że lokalizacja miała raczej niewielki wpływ na ich
satysfakcję oraz, że w każdej miejscowości klienci oceniają swój proces
zakupowy jako zadowalający.

## Wykres procentowy udziału linii produktowych w całkowitych kosztach.

```{r}
product_costs <- super %>%
  group_by(Product.line) %>%
  summarise(Total_COGS = sum(cogs)) %>%
  mutate(Percentage = Total_COGS / sum(Total_COGS) * 100)

ggplot(product_costs, aes(x = "", y = Percentage, fill = Product.line)) +
  geom_bar(stat = "identity", width = 1, color = "black") +
  coord_polar("y") +
  geom_text(aes(label = paste0(round(Percentage, 1), "%")), position = position_stack(vjust = 0.5)) + 
  labs(title="Udział linii produktowych w całkowitych kosztach")
  theme_minimal(base_size = 12) +
  easy_center_title()+
  theme(plot.title = element_text(hjust = 0.5, face = "bold"))
```

Procentowy udział linii produktowych w całych kosztach jest zbliżony do
siebie. Największy udział linii produktowej odnosi się do jedzenia i
napojów natomiast najmniejszy udział ma zdrowie i uroda. Można również
zauważyć, że tak sam udział maakcesoria związane z modą jak i akcesoria
elektroniczne.

## Liczba zakupionych produktów w podziale na sposób płatności.

```{r}
ggplot(super, aes(x = Payment, y = Quantity, fill = Payment)) +
  geom_bar(stat = "identity") +
  labs(title = "Liczba zakupionych produktów w podziale na sposób płatności", 
       x = "Sposób płatności", y = "Liczba produktów (Quantity)") +
  scale_fill_brewer(palette = "Set3") +  # Wybór palety Set3
  theme_minimal(base_size = 12) +
  easy_center_title() +
  theme(plot.title = element_text(hjust = 0.5))
```

Z powyższego wykresu można wywnioskować, że najwięcej produktów kupuje
się kolejno: - płacąc gotówką, - płacąc ewalletem - płacąc kartą
kredytową. Są to dość zaskakujące wnioski zwazając na to, że coraz
bardziej odchodzi się od płacenia gotówką.

## Wizualizacja dziennych przychodów w oddziałach z podziałem na miesiące

```{r, message = FALSE}
# Obliczanie dziennych przychodów
super <- super %>% 
  group_by(Date, Branch) %>% 
  mutate(Daily_Total_Revenue = sum(Total, na.rm = TRUE))

# Dodanie kolumny wyodrębniającej z daty miesiące
super <- super %>%
  mutate(Month = month(Date, label = TRUE, abbr = FALSE)) 

# Dodanie ramki danych wyliczającej maksymalne i minimalne wartości dziennego przychodu w podziale na miesiące i oddziały
extrema <- super %>%
  group_by(Month, Branch) %>%
  reframe(
    Date = c(Date[which.max(Daily_Total_Revenue)], Date[which.min(Daily_Total_Revenue)]),
    Value = c(max(Daily_Total_Revenue, na.rm = TRUE), min(Daily_Total_Revenue, na.rm = TRUE)),
    Type = c("Max", "Min"))

# Tworzenie wykresu
ggplot(super, aes(x = Date, y = Daily_Total_Revenue, color = Branch, group = Branch)) +
  geom_line(linewidth = 0.5) +
  geom_point(
    data = extrema,
    aes(x = Date, y = Value, shape = Type),
    size = 3) +
  facet_wrap(~Month, scales = "free_x") +
  scale_color_brewer(palette = "Set2") +
  labs(
    title = "Dzienne przychody w oddziałach",
    x = "Data",
    y = "Dzienne przychody ($)",
    color = "Oddział",
    shape = "Ekstrema") +
  scale_y_continuous(breaks = seq(0, 4000, by = 500)) + 
  scale_x_date(date_labels = "%m/%d", date_breaks = "1 week") +  
  theme_minimal(base_size = 12) + 
  theme(
    axis.text.x = element_text(angle = 45, hjust = 1),  
    plot.title = element_text(hjust = 0.5, size = 13),  
    legend.position = "top",
    legend.title = element_text(size = 11))
```

Powyższy wykres przedstawia dzienne dochody dla poszczególnych oddziałów
w podziale na tygodnie miesiąca z zaznaczonymi wartościami minimalnymi
oraz maksymalnymi.

Spośród trzech analizowanych oddziałów, najlepiej radził sobie Oddział
B, który wykazywał największą zmienność w przychodach. Sugeruje to
większą dynamikę sprzedaży, a w szczytowych momentach przychody tego
oddziału były najwyższe. Z kolei Oddział A radził sobie najgorzej, ze
względu na największe wahania i przewagę niższych wartości, co wskazuje
na mniej stabilne i niższe przychody w porównaniu do pozostałych
oddziałów.

Dla poszczególnych oddziałów, najlepszy i najgorszy miesiąc wyglądały
następująco:

-   Oddział A: Najlepszym miesiącem był styczeń, w którym zanotowano
    wyraźny szczyt w połowie miesiąca, wskazujący na najwyższe przychody
    w tym okresie. Natomiast najgorszym miesiącem był marzec,
    charakteryzujący się mniejszymi wahaniami i brakiem wyraźnych
    szczytów, co sugeruje niższe przychody.
-   Oddział B: Luty okazał się najlepszym miesiącem, gdyż przez
    większość miesiąca obserwowano stabilny wzrost przychodów, osiągając
    szczyt na jego końcu. Najgorszym miesiącem był marzec, w którym
    występowały spore wahania przychodów, bez wyraźnych długotrwałych
    szczytów.
-   Oddział C: Styczeń był najlepszym miesiącem, z wyraźnymi wahaniami i
    wysokimi szczytami pod koniec miesiąca. Luty, mimo stosunkowo
    stabilnych przychodów, okazał się najgorszym miesiącem, choć
    zanotowano lekki wzrost w środkowej jego części. \## Wizualizacja
    przedstawiająca najbardzej dochodowe pory dnia

```{r, }
super <- super %>%
  mutate(Time_numeric = hour(hms(Time)) + minute(hms(Time)) / 60 + second(hms(Time)) / 3600)
super %>%
  group_by(Time_numeric) %>% 
  mutate(m = cut(Time_numeric, breaks = c(0, 11, 12, 13, 14, 15, 16, 17, 18, 19, 20, Inf), 
                 labels = c("10-11", "11-12", "12-13", "13-14", "14-15", "15-16", "16-17", "17-18", "18-19", "19-20", "20-21"))) %>%
  group_by(m) %>% 
  summarise(gross_income = sum(gross.income, na.rm = TRUE)) %>%
  ggplot(aes(x = m, y = gross_income)) + geom_bar(stat = "identity", fill = "#f2c0cd") + labs(title = "Dochodowość według pory dnia", x = "Pora dnia", y = "Dochód") + theme_minimal(base_size = 12) + easy_center_title()
```

Na podstawie przedstawionego wykresu można ustalić, że najbardziej
dochodwy okres dla supermarketu występuje między godzinami 19 a 20.
Przedstawiony wykres użyteczny może okazać się przy ustalaniu i
modyfikacji godzin otwarcia sklepu np. w dni świąteczne, bądź weekendy.
Najmniej dochodowy moment dla supermarketu znajduje się w ostatniej
godzinie otwarcia sklepu.

# Statystyki opisowe

## Dochód

```{r, echo=FALSE, message=FALSE, warning=FALSE, results='asis'}
super %>% 
  select(gross.income, Branch) %>%
  group_by(Branch) %>%
  summarize(Min=min(gross.income),
            Max=max(gross.income),
            średnia=mean(gross.income),
            odchylenie = sd(gross.income),
            mediana = median(gross.income),
            Q1=quantile(gross.income,0.25),
            Q3=quantile(gross.income,0.75),
            Skośność=skewness(gross.income),
            Kurtoza=kurtosis(gross.income)) %>%
kbl(
    caption = "Statystyki rozkładu gross.income wg filii.",
    digits = 2,
    align = "lccccccccc",
    col.names = c("Filia", "Min", "Max", "Średnia", "Odchylenie std.", "Mediana", "Q1", "Q3", "Skośność", "Kurtoza")
  ) %>%
  kable_styling(
    bootstrap_options = c("striped", "condensed", "bordered"),
    full_width = FALSE,
    position = "center"
  ) %>%
  row_spec(0, bold = TRUE, background = "#dc567a", color = "white") %>%  
  row_spec(c(1, 3), bold = F, background = "#f2c0cd", color = "#222222") %>%    
  row_spec(2, bold = F, background = "#fbeaee")
```

```{r, echo=FALSE, message=FALSE, warning=FALSE, results='asis'}
super %>% 
  select(gross.income, City) %>%
  group_by(City) %>%
  summarize(Min=min(gross.income),
            Max=max(gross.income),
            średnia=mean(gross.income),
            odchylenie = sd(gross.income),
            mediana = median(gross.income),
            Q1=quantile(gross.income,0.25),
            Q3=quantile(gross.income,0.75),
            Skośność=skewness(gross.income),
            Kurtoza=kurtosis(gross.income)) %>%
kbl(
    caption = "Statystyki rozkładu gross.income wg miasta.",
    digits = 2,
    align = "lccccccccc",
    col.names = c("Miasto", "Min", "Max", "Średnia", "Odchylenie std.", "Mediana", "Q1", "Q3", "Skośność", "Kurtoza")
  ) %>%
  kable_styling(
    bootstrap_options = c("striped", "condensed", "bordered"),
    full_width = FALSE,
    position = "center"
  ) %>%
  row_spec(0, bold = TRUE, background = "#dc567a", color = "white") %>%  
  row_spec(c(1, 3), bold = F, background = "#f2c0cd", color = "#222222") %>%    
  row_spec(2, bold = F, background = "#fbeaee")
```

```{r, echo=FALSE, message=FALSE, warning=FALSE, results='asis'}
super %>% 
  select(gross.income, Product.line) %>%
  group_by(Product.line) %>%
  summarize(Min=min(gross.income),
            Max=max(gross.income),
            średnia=mean(gross.income),
            odchylenie = sd(gross.income),
            mediana = median(gross.income),
            Q1=quantile(gross.income,0.25),
            Q3=quantile(gross.income,0.75),
            Skośność=skewness(gross.income),
            Kurtoza=kurtosis(gross.income)) %>%
kbl(
    caption = "Statystyki rozkładu gross.income wg kategorii produktu.",
    digits = 2,
    align = "lccccccccc",
    col.names = c("Kategoria produktu", "Min", "Max", "Średnia", "Odchylenie std.", "Mediana", "Q1", "Q3", "Skośność", "Kurtoza")
  ) %>%
  kable_styling(
    bootstrap_options = c("striped", "condensed", "bordered"),
    full_width = FALSE,
    position = "center"
  ) %>%
  row_spec(0, bold = TRUE, background = "#dc567a", color = "white") %>%  
  row_spec(c(2, 4, 6), bold = F, background = "#f2c0cd", color = "#222222") %>%    
  row_spec(c(1, 3, 5), bold = F, background = "#fbeaee")
```

-   Najwyższa średnia dochodu brutto: "Home and lifestyle" (16.03), co
    sugeruje, że ta kategoria produktów przynosi największe dochody.
-   Najniższa średnia dochodu brutto: Grupa "Fashion accessories"
    (14.53).
-   Największe ryzyko (odchylenie standardowe): "Home and lifestyle" z
    odchyleniem 12.12.
-   Skośność i kurtoza są w każdej grupie dodatnie, co wskazuje na
    prawostronne rozkłady, gdzie wiele wartości skupia się poniżej
    średniej z nielicznymi dużymi dochodami.

```{r, echo=FALSE, message=FALSE, warning=FALSE, results='asis'}
super %>% 
  select(gross.income, Sex) %>%
  group_by(Sex) %>%
  summarize(Min=min(gross.income),
            Max=max(gross.income),
            średnia=mean(gross.income),
            odchylenie = sd(gross.income),
            mediana = median(gross.income),
            Q1=quantile(gross.income,0.25),
            Q3=quantile(gross.income,0.75),
            Skośność=skewness(gross.income),
            Kurtoza=kurtosis(gross.income)) %>%
kbl(
    caption = "Statystyki rozkładu gross.income wg płci.",
    digits = 2,
    align = "lccccccccc",
    col.names = c("Płeć", "Min", "Max", "Średnia", "Odchylenie std.", "Mediana", "Q1", "Q3", "Skośność", "Kurtoza")
  ) %>%
  kable_styling(
    bootstrap_options = c("striped", "condensed", "bordered"),
    full_width = FALSE,
    position = "center"
  ) %>%
  row_spec(0, bold = TRUE, background = "#dc567a", color = "white") %>%  
  row_spec(2, bold = F, background = "#f2c0cd", color = "#222222") %>%    
  row_spec(1, bold = F, background = "#fbeaee")
```

-   Średni dochód brutto kobiet (15.96) jest wyższy niż mężczyzn
    (14.80), co sugeruje, że kobiety generują większe zakupy.
-   Mediana również jest wyższa u kobiet, co świadczy o bardziej
    stabilnych zakupach o wyższych wartościach.
-   Mężczyźni mają nieco większą zmienność (niższa skośność i wyższa
    kurtoza), co sugeruje częstsze występowanie większych odchyleń od
    średnich wartości.

```{r, echo=FALSE, message=FALSE, warning=FALSE, results='asis'}
super %>% 
  select(gross.income, Customer.type) %>%
  group_by(Customer.type) %>%
  summarize(Min=min(gross.income),
            Max=max(gross.income),
            średnia=mean(gross.income),
            odchylenie = sd(gross.income),
            mediana = median(gross.income),
            Q1=quantile(gross.income,0.25),
            Q3=quantile(gross.income,0.75),
            Skośność=skewness(gross.income),
            Kurtoza=kurtosis(gross.income)) %>%
kbl(
    caption = "Statystyki rozkładu gross.income wg typu klienta.",
    digits = 2,
    align = "lccccccccc",
    col.names = c("Typ klienta", "Min", "Max", "Średnia", "Odchylenie std.", "Mediana", "Q1", "Q3", "Skośność", "Kurtoza")
  ) %>%
  kable_styling(
    bootstrap_options = c("striped", "condensed", "bordered"),
    full_width = FALSE,
    position = "center"
  ) %>%
  row_spec(0, bold = TRUE, background = "#dc567a", color = "white") %>%  
  row_spec(2, bold = F, background = "#f2c0cd", color = "#222222") %>%    
  row_spec(1, bold = F, background = "#fbeaee")
```

-   Klienci z kartą członkowską (Member) generują wyższy średni dochód
    brutto (15.61) niż klienci bez karty (15.15).
-   Skośność dla klientów bez karty (0.94) jest wyższa niż dla klientów
    z kartą (0.84), co wskazuje, że rozkład dochodów dla klientów
    normalnych jest bardziej asymetryczny z większą liczbą mniejszych
    transakcji.
-   Kurtoza jest wyższa w przypadku klientów bez karty (3.05), co
    oznacza częstsze i większe odchylenia od średniej.

## Total

```{r, echo=FALSE, message=FALSE, warning=FALSE, results='asis'}
super %>% 
  select(Total, City) %>%
  group_by(City) %>%
  summarize(Min=min(Total),
            Max=max(Total),
            średnia=mean(Total),
            odchylenie = sd(Total),
            mediana = median(Total),
            Q1=quantile(Total,0.25),
            Q3=quantile(Total,0.75),
            Skośność=skewness(Total),
            Kurtoza=kurtosis(Total)) %>%
kbl(
    caption = "Statystyki rozkładu Total wg miasta.",
    digits = 2,
    align = "lccccccccc",
    col.names = c("Miasto", "Min", "Max", "Średnia", "Odchylenie std.", "Mediana", "Q1", "Q3", "Skośność", "Kurtoza")
  ) %>%
  kable_styling(
    bootstrap_options = c("striped", "condensed", "bordered"),
    full_width = FALSE,
    position = "center"
  ) %>%
  row_spec(0, bold = TRUE, background = "#dc567a", color = "white") %>%  
  row_spec(c(1, 3), bold = F, background = "#f2c0cd", color = "#222222") %>%    
  row_spec(2, bold = F, background = "#fbeaee")
```

Analiza statystyk kosztów zakupów (Total) w trzech miastach sugeruje, że
w Yangon znajduje się większa liczba klientów wydających więcej na
zakupy. Średnia wartość wydatków w tym mieście (341,05) jest najwyższa
spośród analizowanych lokalizacji, a mediana (277,79) oraz wartości
kwartylowe (Q1: 145,59; Q3: 494,76) wskazują na wyższy poziom konsumpcji
w porównaniu z Mandalay i Naypyitaw.

Dodatkowo, rozkład wydatków w Yangon jest mniej skośny (0,76), co
sugeruje, że znaczna liczba klientów ponosi stosunkowo wysokie koszty
zakupów, a rozbieżności między klientami są umiarkowane. W Mandalay i
Naypyitaw, mimo porównywalnych maksymalnych wydatków, większa część
klientów wydaje mniej, co wynika z większej skośności rozkładów i
niższych median.

## Ceny

```{r, echo=FALSE, message=FALSE, warning=FALSE, results='asis'}
super %>% 
  select(Unit.price, Product.line) %>%
  group_by(Product.line) %>%
  summarize(Min=min(Unit.price),
            Max=max(Unit.price),
            średnia=mean(Unit.price),
            odchylenie = sd(Unit.price),
            mediana = median(Unit.price),
            Q1=quantile(Unit.price,0.25),
            Q3=quantile(Unit.price,0.75),
            Skośność=skewness(Unit.price),
            Kurtoza=kurtosis(Unit.price)) %>%
kbl(
    caption = "Statystyki rozkładu cen wg linii produktów.",
    digits = 2,
    align = "lccccccccc",
    col.names = c("Linia produktów", "Min", "Max", "Średnia", "Odchylenie std.", "Mediana", "Q1", "Q3", "Skośność", "Kurtoza")
  ) %>%
  kable_styling(
    bootstrap_options = c("striped", "condensed", "bordered"),
    full_width = FALSE,
    position = "center"
  ) %>%
  row_spec(0, bold = TRUE, background = "#dc567a", color = "white") %>%  
  row_spec(c(1, 3), bold = F, background = "#f2c0cd", color = "#222222") %>%    
  row_spec(2, bold = F, background = "#fbeaee")
```

Dane wskazują na zbliżone średnie ceny w różnych liniach produktów,
które wahają się od 53,55 (Electronic accessories) do 57,15 (Fashion
accessories). Rozproszenie cen, mierzone odchyleniem standardowym, jest
stosunkowo jednolite w granicach 26–27, co oznacza, że ceny są dość
stabilne w obrębie każdej kategorii. Mediany są bliskie średnim, co
sugeruje symetryczny rozkład cen. Niskie wartości skośności i kurtozy
potwierdzają brak znaczących odchyleń od normalnego rozkładu cen w
analizowanych liniach produktów.

# Wnioskowanie (testy statystyczne)

W badaniu dotyczącym ocen doświadczeń zakupowych klientów przeprowadzono
szereg testów statystycznych, mających na celu zbadanie związków między
oceną, a różnymi zmiennymi zawartymi w analizowanym zbiorze danych

## Badanie normalności rozkładu

W tej części zbadana zostanie normalność rozkładu na podstawie testów
statystycznych oraz wykresu w postaci histogramu. Aby badanie zostało
wykonane poprawnie należy przetestować poniższe hipotezy:

**H0: rozkład jest normalny**

**H1: rozkład nie jest normalny**

```{r, message=FALSE, warning=FALSE, echo=FALSE}
# Zestaw testów na normalność

## Shapiro-Wilk
shapiro.test(super$Rating)

## Lilliefors (Kolmogorov-Smirnov)
lillie.test(super$Rating)

## Cramer-von Mises normality test
jarque.bera.test(super$Rating)
```

```{r, message=FALSE, warning=FALSE, echo=FALSE}
# Histogram

plot.new()
par(font.main = 1)
hist(super$Rating, freq = FALSE, main = "Histogram zmiennej Rating z krzywą gęstości", xlab = "Rating", col="#f2c0cd", ylim = c(0, 0.25))
lines(density(super$Rating), col = "#222222", lwd = 2)
curve(dnorm(x, mean = mean(super$Rating), sd = sd(super$Rating)), col = "#dc567a", lwd = 2, add = TRUE)
legend("topright", legend = c("Density", "Normal Distribution"), col = c("#222222","#dc567a"), lwd = 2)


```

### Wnioski

Na podstawie wyników wygenerowanych dzięki testom normalności można
zauważyć, iż p-value dla każdego z testów przyjmuje wartość mniejszą niż
0.05, a zatem istnieją istotne statystycznie różnice między rozkładem
danych a rozkładem normalnym. Zgodnie z powyższym należy odrzucić
hipotezę zerową mówiącą o normalności rozkładu.

Powyższe stwierdzenie potwierdza wykres, na którym widoczny jest
symetryczny rozkład danych, jednak odbiegający od klasycznego rozkładu
normalnego. Występują pewne odstępstwa w częstotliwościach w porównaniu
do idealnego rozkładu normalnego (czerwona linia), a zatem wykres
dodatkowo potwierdza konieczność odrzucenia H0.

Zważywszy na ustalony brak normalności danych w dalszej analizie należy
wykorzystać testy nieparametryczne.

## Korelacja Spearmana

Korelacja rang Spearmana to nieparametryczna alternatywa dla korelacji
Pearsona, wykorzystywana do oceny siły i kierunku zależności między
dwiema zmiennymi. Współczynnik korelacji Spearmana mierzy, jak dobrze
monotonicznie (czyli w sposób ciągły rosnący lub malejący) zmieniają się
wartości jednej zmiennej w zależności od drugiej. Jeśli współczynnik
korelacji jest bliski 1 lub -1, oznacza to silny związek, natomiast
wartość bliska 0 wskazuje na brak monotonicznej zależności.

**H0: zmienne są niezależne, a współczynnik korelacji Spearmana wynosi
0**

**H1: zmienne są zależne, a współczynnik korelacji Spearmana jest różny
od 0**

```{r, message=FALSE, warning=FALSE, echo=FALSE}
cor.data <- super[, c(7:10, 14, 16:17)]
super.cor <- round(cor(cor.data, method = "spearman"), 2)

corrplot(super.cor)
```

### Wnioski

Wyniki korelacji wskazują, że cena jednostkowa, liczba zakupionych
produktów, podatek, całkowita cena, koszty sprzedanych towarów oraz
dochód brutto są ze sobą silnie powiązane, co wynika z ich
bezpośredniego związku z transakcjami finansowymi. Wyższa cena
jednostkowa i większa liczba produktów prowadzą do wzrostu pozostałych
wartości. Natomiast oceny klientów (Rating) wykazują minimalną korelację
z innymi zmiennymi, sugerując, że są one bardziej subiektywne i
niezależne od wyników transakcji. W rezultacie, zależności między
zmiennymi koncentrują się głównie na aspektach finansowych, podczas gdy
oceny klientów pozostają mniej związane z tymi parametrami.

## Test Wilcoxona

Test Wilcoxona jest testem statystycznym zaliczanym do metod
nieparametrycznych, wykorzystywanym do porównywania dwóch grup,
zwłaszcza gdy dane nie spełniają założeń normalności rozkładu. Test
analizuje rangowe wartości danych, co pozwala mu działać niezależnie od
rozkładu zmiennych i sprawia, że jest mniej podatny na wpływ wartości
odstających. Dzięki temu wykorzystywany jest w przypadkach, gdy dane
mają nietypowe rozkłady, tak jak w przypadku danych ze zbioru
*superstore*.

**H0: mediany obu grup są równe**

**H1: mediany obu grup różnią się**

```{r}
wilcox.test(super$Rating, super$Total)
```

### Wnioski

Istnieje znacząca różnica między oceną doświadczenia zakupowego klienta
(Rating) a całkowitą kwotą zapłaconą przez klienta (Total). Hipoteza
zerowa w teście Wilcoxona zakłada, że mediana różnicy między dwoma
grupami wynosi zero, co oznacza brak istotnej różnicy między nimi.
P-value bliskie zeru wskazuje, że różnica jest istotna statystycznie.
Dodatkowo otrzymany wynik W = 0 podkreśla ekstremalność tej różnicy —
występuje znaczna rozbieżność między rozkładami zmiennych.Oznacza to, że
ocena klienta nie była zależna od kwoty jaką zapłacił w sklepie.

## Test Kruskala-Wallisa

Test Kruskala-Wallisa to nieparametryczny test statystyczny używany do
porównywania median więcej niż dwóch grup niezależnych, gdy nie można
założyć normalności rozkładu danych. Jest alternatywą dla
jednoczynnikowej analizy wariancji (ANOVA)

**H0: mediany wszystkich porównywanych grup są równe**

**H1: przynajmniej jedna z median różni się od pozostałych**

*Ocena \~ Filia*

```{r, echo=FALSE}
kruskal.test(Rating ~ Branch, super)

ggboxplot(super, x = "Branch", y = "Rating", 
          color = "Branch", palette = c("#00AFBB", "#E7B800", "#FC4E07"), 
          legend = "none") + scale_y_continuous(breaks = seq(1, 10, 0.5)) + theme_minimal(base_size = 12) + 
          labs(title ="Wykresy pudełkowe Oceny i Filii") + easy_center_title()
          
```

*Ocena \~ Sposób płatności*

```{r, echo=FALSE}
kruskal.test(Rating ~ Payment, super)

ggboxplot(super, x = "Payment", y = "Rating", 
          color = "Payment", palette = c("#00AFBB", "#dc567a", "#FC4E07"), 
          legend = "none") + scale_y_continuous(breaks = seq(1, 10, 0.5)) + theme_minimal(base_size = 12)  + 
          labs(title ="Wykresy pudełkowe Oceny i Sposobu płatności") + easy_center_title()
```

*Ocena \~ Miasto*

```{r, echo=FALSE}
kruskal.test(Rating ~ City, super)

ggboxplot(super, x = "City", y = "Rating", 
          color = "City", palette = c("#00AFBB", "#E7B800", "#FC4E07"), 
          legend = "none") + scale_y_continuous(breaks = seq(1, 10, 0.5)) + theme_minimal(base_size = 12) + 
          labs(title ="Wykresy pudełkowe Oceny i Miasta") + easy_center_title()
```

### Wnioski

We wszystkich badanych przypadkach testy wykazały, iż p-value wyniosło
więcej niż założony poziom istotności 0.05. Oznacza to, że nie mamy
wystarczających dowodów, aby odrzucić hipotezę zerową. W praktyce nie ma
istotnych statystycznie różnic między:

-   medianami ocen doświadczenia zakupowego w trzech filiach
-   medianami ocen doświadczenia zakupowego względem trzech możliwych
    sposobów płatności;
-   medianami ocen doświadczenia zakupowego względem miast
    funkcjonowania sklepów.

Bazując na powyższych możemy stwierdzić, że filia, miasto czy sposób
płatności nie mają istotnego wpływu na finalną ocenę zakupów przez
klienta. Potwierdzeniem powyższych wyników są również wygenerowane
wykresy pudełkowe, w których zakresy kwartylów są do siebie znacznie
zbliżone.

# Testy porównawcze

## Test ANOVA dla filii sklepu

Test ANOVA (Analysis of Variance, analiza wariancji) jest stosowany w
sytuacjach, gdy chce się sprawdzić, czy istnieją istotne różnice
pomiędzy średnimi kilku grup.

```{r}
super$Branch <- as.factor(super$Branch)
anova_result <- aov(gross.income ~ Branch, data = super)
summary(anova_result)
```

### Wnioski

Następujące wyniki pokazują, że nie istnieje praktycznie żadna istotność
pomiędzy oddziałem supercentrum a dochodem brutto. Wartość F jest bardzo
niska - wynosi niecałe 1. Oznacza to, że różnice w dochodach brutto
między poszczególnymi filiami są bardzo małe, więc są nieistotne
statystycznie. Wartość p wynosi dużo więcej niż umowny poziom istotności
(zazwyczaj jest to 0.05).

## Test ANOVA dla wybranej metody płatności

# Podsumowanie i wnioski
